【裁判字號】    99,台上,3056
【裁判日期】    990520
【裁判案由】    妨害性自主
【裁判全文】
最高法院刑事判決            九十九年度台上字第三０五六號
上  訴  人  甲○○
選任辯護人  邢越律師
上列上訴人因妨害性自主案件，不服台灣高等法院中華民國九十
七年五月二十二日第二審判決（九十七年度上訴字第五四七號，
起訴案號：台灣台北地方法院檢察署九十六年度偵字第一三八七
六號），提起上訴，本院判決如下：
    主  文
上訴駁回。
    理  由
按刑事訴訟法第三百七十七條規定，上訴於第三審法院，非以判
決違背法令為理由，不得為之。是提起第三審上訴，應以原判決
違背法令為理由，係屬法定要件。如果上訴理由書狀並未依據卷
內訴訟資料，具體指摘原判決不適用何種法則或如何適用不當，
或所指摘原判決違法情事，顯與法律規定得為第三審上訴理由之
違法情形，不相適合時，均應認其上訴為違背法律上之程式，予
以駁回。本件原審審理結果，認為上訴人甲○○有如原判決事實
欄所載妨害性自主之犯行明確，因而撤銷第一審科刑之判決，改
判仍論處上訴人成年人對於少女以違反意願之方法而為性交，及
成年人對於少女以違反意願之方法而為猥褻之行為二罪刑，已詳
其調查、取捨證據之結果及憑以認定各該犯罪事實之心證理由
，並就上訴人否認犯行之供詞及所辯各語認非可採，予以論述。
原判決採用被害人Ａ女（民國七十九年十月一日生，姓名詳卷）
警詢陳述及偵查中未經具結之證詞為證據，固有不當，然Ａ女於
第一審已以證人身分就被害經過具結陳述明確，與其先前審判外
供述並無異致，是除去上開警詢及偵查中之供詞，仍應為同一事
實之認定，即於判決無影響。上訴人執此指摘原判決採證違法，
即無足取，並非適法之第三審上訴理由。又所謂對於被告有利之
證據不予採納者，應說明其理由，係指該項證據倘予採納，能予
推翻原判決所確認之事實，而得據以為有利於被告之認定者而言
。如非此項有利於被告之證據，縱未於判決內說明其不足採納之
理由，因本不屬於上開範圍，雖其訴訟程序有所違誤，但仍應受
刑事訴訟法第三百八十條之限制，不得據以為第三審上訴之適法
理由。上訴人係以為Ａ女塗抹藥膏為由，將保險套套在自己右手
指上插入Ａ女肛門，及接續使Ａ女在其手指套上保險套插入其陰
道「擦藥」方式為性交，故卷附疑似性侵害事件驗傷診斷書除記
載Ａ女處女膜有一小凹陷外，其餘「檢查結果（傷之部位形狀程
度）」一欄均載為「無」及內政部警政署刑事警察局鑑驗書亦未
檢出足資比對結果，自屬事理上所當然，已難認係有利上訴人之
證據。原判決未予說明上開「無傷」檢查結果不足採納之理由，
容有微疵，究與上訴意旨所指判決理由不備之情形有別，自不得
執為合法之第三審上訴理由。再被害人之為告訴人者，依刑事訴
訟法第二百七十一條之一規定於審判中到場陳述意見，倘係就其
被害經過而與待證事實有重要關係之親身知覺、體驗事實為陳述
時，即居於證人之地位，屬於犯罪事實調查證據之範疇，自應於
檢察官陳述起訴要旨，第二審則應由上訴人陳述上訴之要旨、審
判長踐行告知被告第九十五條規定之程序事項後，依法定之調查
證據方法行之，此觀乎本法第二百八十八條第一項、第三百六十
四條、第三百六十五條之規定甚明；至如告訴人僅係單純陳述意
見，供為法院之參考，除毋庸具結外，因其並非當事人，僅為公
訴之輔助，究應於何時陳述，法無明文，完全委於審判長之訴訟
指揮，祇須於宣示辯論終結之前為之，均無不可，此與公判庭活
動主要組成分子在於當事人、辯護人等，因此本法第二百八十八
條第三項、第四項、第二百八十九條第三項分別針對審判長就被
告被訴事實為訊問、被告科刑資料之調查及當事人就科刑範圍意
見陳述權之行使，定其一定之程序，不得恣意違反之情形有別。
原審於審判期日傳喚告訴人Ａ女到庭，於審判長就被告科刑資料
為調查後，詢問Ａ女「對本案有何意見？」，既僅使為單純陳述
意見，自無令其具結之必要，依上說明，更無上訴意旨所指訊問
Ａ女之訴訟程序進行與刑事訴訟法第二百八十八條規定有違之可
言。上訴人此部分之上訴，或不無誤解法律之規定，難謂適法。
依上所述，本件上訴違背法律上之程式，應予駁回。
據上論結，應依刑事訴訟法第三百九十五條前段，判決如主文。
中    華    民    國  九十九  年    五    月   二十   日
                      最高法院刑事第十三庭
                          審判長法官  賴  忠  星
                                法官  呂  丹  玉
                                法官  吳      燦
                                法官  蔡  名  曜
                                法官  葉  麗  霞
本件正本證明與原本無異
                                      書  記  官
中    華    民    國  九十九  年    五    月  二十四  日
                                                     m

司法院資訊處製作；財團法人民間司法改革基金會備份。
